臺灣臺南地方法院交通事件裁定　　　　 95年度交聲字第715號
原處分機關　　交通部公路總局嘉義區監理所臺南監理站
異議人即受
處分人　　　甲○○
上列受處分人因違反道路交通管理處罰條例案件，對於交通部公
路總局嘉義區監理所臺南監理站，民國95年6月27日所為之裁決
處分（處分案號：嘉監南字第裁74-S00000000號），聲明異議，
本院裁定如下：
    主  文
原處分撤銷。
甲○○不罰。
    理  由
一、原處分意旨略以：異議人即受處分人甲○○（下稱異議人）
    於民國95年3月24日22時23分許，駕駛車牌號UJ-9882號自小
    客車，在臺南市○○路極速運動場前（裁決書誤載為大同路
    與大林路口），因倒車時不注意其他車輛與行人而肇事，致
    吳宇庸受有：「脛骨與腓骨骨折」之傷害。經臺南市警察局
    第六分局車禍處理小組員警（下稱舉發機關）予以製單舉發
    ，嗣原處分機關即交通部公路總局嘉義區監理所臺南監理站
    ，以異議人違規事實明確，乃依修正前即裁處時之道路交通
    管理處罰條例（下稱處罰條例）第50條第1項第2款、第61條
    第3項（裁決書贅載第1款及第63條第1項）之規定，裁處異
    議人罰鍰（新台幣）600元，並記違規點數3點等語。
二、本件異議意旨略以：
  (一)事故地點尚屬停車地帶，異議人車子未佔用對方行駛路權，
    且有3、4秒時間，足讓對方緩衝應變行車。
  (二)本事故主因係機車駕駛人：
    喝酒超值，違背安全駕駛。
    未遵循該地區所劃定之行車道行駛。
    機車騎在停車地帶，未能小心注意前方動靜。
  (三)基於前述、說明，異議人未違反道路交通安全規則第
    110條第1項第2款規定，此由交通事故小組處理事故現場資
    料可證明。
  (四)本事件係由保險公司負責，雙方業已和解。
  (五)餘如異議狀所載（見本院卷第2至4頁）。
三、本院審酌：
  (一)本件異議人於95年3月24日22時23分許，駕駛前揭UJ-9882號
    自小客車，在臺南市○○路極速運動場前路邊停車格作西向
    東倒車時，適吳宇庸酒後騎乘NHK-542號重機車沿同路段由
    南往南駛來，兩車發生碰撞後，致吳宇庸人車倒地，吳宇庸
    受有：「脛骨與腓骨骨折」之傷害，而吳宇庸經以呼吸測試
    酒精濃度為0.35mg/l超過標準值乙節，有：
    原處分機關嘉監南字第裁S00000000號裁決書。
    舉發機關南市警交字第S00000000號舉發違反道路交通管
      理事件通知單。（違規地點誤載為大同路與大林路口）
    臺南市警察局第六分局95年6月8日南市警六交字第095461
      53340號函。
    臺南市警察局第六分局95年8月16日南市警六交字第09546
      189090號函檢送之異議人警詢筆錄、道路交通事故現場圖
      、調查表、現場照片及違規相關資料卷乙宗。
    等件為證，且為異議人所不否認，此部分事實當可認定。
  (二)查本件事故地點為體育場外圍道路，異議人停車位置為路邊
    停車格，係屬修正前處罰條例第3條第2款所稱之「道路」，
    而非異議人指稱之「停車地帶」，此有前揭臺南市警察局第
    六分局第00000000000號函附卷可稽，合先敘明。
  (三)按汽車倒車時，應顯示倒車燈光或手勢後，謹慎緩慢後倒，
    並注意其他車輛及行人，異議人違規時即修正前之交通安全
    規則第11 0條第2款定有明文。而所謂倒車時「應注意其他
    車輛」，係指倒車之駕駛人於倒車前，應密切觀察並注意在
    倒車過程中是否會有其他車輛經過，而且當正常行駛之車輛
    在其倒車之過程中經過時，客觀上是否會與其所駕駛之車輛
    發生行車上之衝突等情形，假若在倒車期間，可能會與其他
    行進中之車輛造成行車上之衝突，則倒車之駕駛人即應暫緩
    倒退，而讓正常行駛中之車輛優先通行，並待無行車衝突之
    疑慮後，始能倒車，亦應敘明。
  (四)經查：異議人於95年3月27日警詢時分別供稱：「當時我自
    肇事地點車頭朝西作西向東倒車時突然看到對方（指NHK-54
    2號重機車）沿體育路自北向南駛來，我立刻停車約3到4秒
    ，該NHK-542號重機車稍有閃避後來就撞擊我車」、「車速
    剛啟動非常慢。肇事前我有看見對方車輛在我車右後方約5
    到6公尺左右」等語，均一致供稱其在倒車期間，發覺被害
    人機車自遠處駛來時，立即停車禮讓被害人機車先行之事實
    。
  (五)次查：2車之撞擊點為異議人小客車右後方保險桿與被害人
    機車右側後輪置物箱處，此有本院依職權調閱之肇事現場照
    片可稽。足認異議人之小客車，在撞擊之前即已將車輛停住
    ，而機車駕駛人亦已看見異議人之車輛在倒車，而將機車向
    左方閃避，惟其機車上之置物箱部分無法閃避，故機車之置
    物箱，撞擊異議人之小客車右後方保險桿。又被害人機車之
    置物箱經撞擊後，呈向機車後方推擠之情形，此有車損照片
    可稽，更可推論肇事當時異議人之小客車已經停止，被害人
    之機車向前推撞所致。
  (六)復查：被害人機車倒地後之刮地痕呈向東南偏向南方之方向
    滑行 (被害人機車由北向南行駛)。如本件係異議人小客車
    於倒車時撞擊被害人機車，因異議人係向東方倒車行駛，則
    被害人機車倒地後之滑行方向應更朝向東方才是，然本件被
    害人機車倒地後之滑行方向卻幾乎朝向南方之東南方向滑行
    ，由此亦可證明2車發生撞擊時，異議人車輛應係停滯之狀
    態。
  (七)本件肇事後被害人吳宇庸經警以呼氣測試酒精濃度為0.35mg
    /l，可推知吳宇庸飲酒後神經反應遲鈍，注意力難以集中，
    無法注意車前狀況，亦無法適切操控車輛，雖機車車身前段
    已閃避異議人之小客車，然其機車右後方之置物箱未及閃避
    ，以致撞擊異議人之車輛。
  (八)是異議人於倒車時業已克盡注意觀察行車衝突之義務，且已
    暫緩倒退，而欲讓吳宇庸所騎乘之前揭重機車優先通行，自
    無違反本件肇事時即修正前之道路交通安全規則第110條第2
    款之規定。
四、綜上所述，異議人既無原裁決所示倒車時不注意其他車輛或
    行人及違反道路交通安全規則肇事致人受輕傷之事實，聲明
    異議為有理由，自應以裁定將原處分撤銷，並自為如主文第
    2項所示裁定。
五、據上論斷，應依道路交通案件處理辦法第20條前段，裁定如
    主文。
中　　華　　民　　國　　96　　年　　3 　　月　　30　　日
　　　　　　　　　　　　　交通法庭法　官　蔡直青
以上正本證明與原本無異。
如不服本裁定，應於收受送達後5日內向本院提出抗告狀。（應
附繕本）
        　　　　　　　　　　　　　書記官　劉鴻瑛
中　　華　　民　　國　　96　　年　　3 　　月　　30　　日
